【裁判字號】    98,台上,6424
【裁判日期】    981030
【裁判案由】    違反毒品危害防制條例等罪
【裁判全文】
最高法院刑事判決            九十八年度台上字第六四二四號
上  訴  人  甲○○
            乙○○（原名萬乙○○）
上 列一 人
選任辯護人  廖美智律師
上列上訴人等因違反毒品危害防制條例等罪案件，不服台灣高等
法院中華民國九十八年八月四日第二審判決（九十八年度上訴字
第二五八七號，起訴案號：台灣桃園地方法院檢察署九十四年度
偵字第一六六六六、一六九二七號），提起上訴，本院判決如下
：
    主  文
原判決關於甲○○販賣第一級毒品及乙○○部分撤銷，發回台灣
高等法院。
其他上訴駁回。
    理  由
壹、撤銷發回部分（即甲○○販賣第一級毒品及乙○○部分）
本件原判決認定：甲○○於民國九十一年間犯偽造文書罪，經台
灣桃園地方法院判處有期徒刑三月確定，於九十二年九月二十五
日易科罰金執行完畢，詎不知悔改，與乙○○明知海洛因係毒品
危害防制條例管制之第一級毒品，非經許可，不得販賣，竟共同
意圖營利，基於販賣第一級毒品海洛因（下稱海洛因）之概括犯
意，由甲○○負責接聽買毒品者之電話及送貨，乙○○則在甲○
○外出時，負責接聽電話及聯絡，且管理販毒所得財物，自九十
四年七月間起，連續於下列時、地，販賣第一級毒品海洛因給崔
芳惠施用，並藉以牟利，詳情如下：1.崔芳惠於九十四年七月六
日晚間十時許，撥打甲○○使用綽號「蘇海」者所有之0000
000000號行動電話，向甲○○等購買海洛因共新台幣（下
同）一千元及一支注射針筒，嗣於當日由甲○○將上開毒品及針
筒送至崔芳惠設於桃園縣楊梅鎮住所旁之便利商店交付予崔芳惠
。2.崔芳惠再於同年月十三日上午十一時許，撥打甲○○前開電
話，向甲○○等購買海洛因共二千元，嗣於當日由甲○○將上開
毒品送至桃園縣中壢市○○○路家樂福大賣場後方之加油站，惟
因當日崔芳惠未攜帶現金，於二、三日後始清償前開款項。3.崔
芳惠再於同年月十五日上午六時許，撥打甲○○前開行動電話，
向甲○○等購買海洛因共一千元，當日下班前甲○○即將上開毒
品攜至崔芳惠設於楊梅鎮住所附近交付予崔芳惠，崔芳惠另於翌
日給付款項。4.同年九月七日凌晨二時許，甲○○主動詢問崔芳
惠要否購買毒品，經崔芳惠允諾購買海洛因共三千元，嗣於約十
分鐘後，由甲○○將上開毒品攜至崔芳惠之楊梅鎮住所附近，交
付予崔芳惠，當場銀貨兩訖等情。因而撤銷第一審關於論處甲○
○販賣第一級毒品罪刑，及諭知乙○○無罪部分之判決，改判論
甲○○、乙○○（下稱上訴人等二人）以共同連續販賣第一級毒
品罪，處甲○○（累犯），有期徒刑拾貳年貳月；乙○○有期徒
刑柒年，均為相關徒刑之宣告。固非無見。
惟查：（一）偵查犯罪機關依法定程序監聽之錄音，應認該監聽
所得之錄音帶，始屬調查犯罪所得之證據，但依據監聽錄音結果
予以翻譯而製作之通訊監察譯文，乃該監聽錄音內容之顯示，屬
於文書證據之一種。茍當事人或辯護人對其譯文之真實性發生爭
執或有所懷疑時，法院應依刑事訴訟法第一百六十五條之一第二
項之規定勘驗該監聽之錄音帶踐行調查證據之程序，以確認該錄
音帶之語音是否為本人之聲音及其內容與通訊監察譯文之記載是
否相符，始得據為判斷之依據。原判決以依法執行通訊監察之監
聽譯文，作為上訴人等二人有販賣海洛因予崔芳惠之補強證據。
惟前開通訊監聽之錄音帶共四十八捲，經第一審法院送請內政部
警政署刑事警察局（下稱刑事警察局）為聲紋比對之鑑定，該局
以聆聽、聲譜圖分析方式鑑定結果為：「五、鑑定情形：(一)聲譜
圖分析：未知語者（即編號二十九錄音帶內通話時間九月一日二
十時五十九分三十八秒對話內容中編號１女性語者語音樣本）與
已知語者（即乙○○於九十七年七月二十二日在刑事警察局錄製
之語音樣本）語音樣本進行比對結果，其中四十四字中比對相符
者計二十七字，佔61.36％ 。(二)聆聽：未知語者與已知語者之比
對語音樣本，經聆聽結果不相似。六、結論：綜合聲譜圖分析及
聆聽比對結果，並參酌美國錄製證據委員會（ Americ an Board
of Recorded Evidence；ABRE）比對結論標準，認本案：未知語
者與已知語者比對語音樣本『無法研判』（Inconclusive）出自
同一語者。」，有刑事警察局九十七年八月二十八日刑鑑字第０
九七０一二八三０二號鑑定書在卷可參（見第一審卷(三)第六頁正
、背面），且乙○○於原審辯稱：伊不認識崔芳惠，不悉監聽譯
文內容，聲紋比對亦非伊聲音云云（見原審卷第一０一頁背面）
，則監聽譯文所載內容，是否與監聽錄音帶相同，且該錄音帶聲
音是否為乙○○本人，即非無疑，原審未遑查究明白，並於理由
內為必要之論述，有證據調查未盡及判決理由不備之違誤。（二
）有罪判決之事實認定，為適用法令之準據，法院應將與論罪科
刑有關之事項，翔實記載，然後於理由內逐一說明其憑以認定之
證據，並使事實認定與理由說明，互相適合，方為合法。原判決
事實認定：乙○○於九十四年七月六日、同年月十三日、同年月
十五日及同年九月七日與甲○○有共同連續販賣海洛因予崔芳惠
之犯行；並於理由說明：甲○○在偵查中供稱：0000000
000、0000000000號行動電話，平常係伊與乙○○
共同使用，伊的錢都是乙○○在管；及崔芳惠在警詢中證稱：九
十四年七月五日，伊電話打到0000000000號行動電話
，內容：「喂，大姐，我『小夢』，我等一下過去妳那邊，我先
還妳二張，妳再借我一張，剩下的我晚一點再給還妳，那我現在
過去妳那裡」等語，是伊用家裡電話打的；再於原審結證稱：「
小夢是我，大姐是在庭之乙○○，一張、二張是指毒品，還二張
是指先還二千元毒品的錢，再借一張是指再拿一千元的毒品」各
等語，及乙○○在偵查中亦坦承上開電話是伊接聽等旨（原判決
第十頁倒數第十三行至倒數第二行），以上開崔芳惠之證述及甲
○○之供詞，資為乙○○有共同連續販賣海洛因之論據之一。然
苟原判決之理由所載無誤，應僅能認定乙○○與甲○○之關係密
切，且乙○○於九十四年七月五日曾接聽崔芳惠之電話；而何以
依憑九十四年七月五日崔芳惠之上開通話內容（按原判決引用者
，似非通話內容之全部），即足認定乙○○確有上開四次犯行？
及乙○○已著手共同販賣海洛因？而其所參與者究係一次或多次
？均有依卷內資料詳查釐清之必要，原審未遑究明，亦未詳予說
明其取捨之心證理由，遽行判決，即有證據之調查未盡及判決理
由不備之違法。（三）判決不載理由者當然為違背法令，所謂判
決不載理由，係指依法應記載於判決理由內之事項不予記載，或
記載不完備者而言，此為刑事訴訟法第三百七十九條第十四款之
當然解釋；而有罪判決對於被告有利之證據不採納者應說明其理
由，又為同法第三百十條第二款所明定，故有罪判決書對於被告
有利之證據，如不加採納，須說明不予採納之理由，否則即難謂
無判決不備理由之違法。本件自乙○○住處房間內床頭櫃扣得之
粉末三包經送法務部調查局以化學呈色法、氣相層析質譜儀分析
法鑑驗結果，認送驗白粉三包均未發現法定毒品成分，合計淨重
七．八三公克（空包裝淨重０．０八九公克），有法務部調查局
九十四年十二月十二日調科壹字第０八００一０一五八號鑑定通
知書一份在卷可證（見第一審卷(二)第三十二頁）。如該鑑定無誤
，應於上訴人等二人有利，原判決對該鑑定結果，究竟如何不足
採取，未說明其取捨之心證理由，亦有判決理由不備之違法。以
上或為上訴意旨所指摘，或為本院得依職權調查之事項，應認原
判決關於甲○○販賣第一級毒品及乙○○部分有撤銷發回之原因
。又原判決就上訴人等二人被訴販賣海洛因，不另為無罪諭知部
分，基於審判不可分原則，應併予發回。
貳、上訴駁回部分
按刑事訴訟法第三百七十七條規定，上訴於第三審法院，非以判
決違背法令為理由，不得為之。是提起第三審上訴，應以原判決
違背法令為理由，係屬法定要件。如果上訴理由書狀並未依據卷
內訴訟資料，具體指摘原判決不適用何種法則或如何適用不當，
或所指摘原判決違法情事，顯與法律規定得為第三審上訴理由之
違法情形，不相適合時，均應認其上訴為違背法律上之程式，予
以駁回。本件原判決維持第一審論甲○○以意圖供自己犯罪之用
，未經許可，製造爆裂物，累犯罪，處有期徒刑拾貳年貳月，併
科罰金伍萬元；又未經許可，製造爆裂物，累犯罪，處有期徒刑
陸年貳月，併科罰金伍萬元；又連續轉讓第一級毒品，累犯罪，
處有期徒刑壹年捌月；又販賣第二級毒品，累犯罪，處有期徒刑
柒年陸月；並均為相關從刑諭知部分之判決，駁回甲○○在第二
審之該部分上訴。關於：（一）甲○○意圖供自己犯罪之用，未
經許可，製造爆裂物及未經許可，製造爆裂物二罪（即原判決事
實一之(一)部分）。依憑甲○○自白：確有如原判決犯罪事實欄一
之(一)部分所載未經許可，製造爆裂物，並放置於桃園縣平鎮市○
○路五十七號「大潤發大賣場」保鮮膜區貨櫃架底下等情不諱，
參酌證人即上開大賣場店員朱哲毅於警詢時證述：於伊賣場貨櫃
架底下發見爆裂物等語，及卷附甲○○於警詢時所繪爆裂物製作
圖、搜索扣押筆錄、扣押物品目錄表、搜索現場照片、桃園縣政
府警察局平鎮分局刑案現場勘查紀錄表、九十四年六月十二日平
鎮市大潤發爆裂物案結構圖、大潤發現場及爆裂物照片、扣案之
爆裂物、刑事警察局九十四年八月十二日刑偵五字第０九四０一
二二九七七號鑑驗通知書（記載：經以檢視法、拆解法、化學分
析法鑑驗結果，認「1.疑似爆裂物一顆，其係以三百C.C.『生活
泡沫綠茶』鋁箔包裝為容器，內盛疑似火藥，另一小冷凍袋，內
亦含疑似火藥，其用小型電池《一．五V》、手機電池《三．六V
》各一顆作為電源，行動電話機件一組為開關裝置《內含IC晶片
卡一片》，另有PC電路板一組，拉出二組電線通路，其中各一小
段拉出容器外，通路各接燈泡鎢絲為發火物，一顆燈泡鎢絲嵌入
容器火藥內，另一顆燈泡鎢絲連結爆引延伸入冷凍袋火藥內，並
設一個安全開關，經採取少許火藥試燃，具爆燃現象，本件疑似
爆裂物，具電源、開關、發火物、主裝火藥等組件。2.該枚疑似
爆裂物內採集之火藥《約九二．七九公克》經該局鑑識科鑑定為
含鋁粉、碳粉、鎂粉、硫磺、過氯酸鉀、硝酸鋇、硝酸鉀等成分
，係煙火類火藥。3.綜合上述，送驗之疑似爆裂物，結構完整，
認定係行動電話詭雷裝置之爆裂物等旨」）、同局九十四年六月
二十一日刑鑑字第０九四００九二三四一號鑑定書（記載：本案
鑑定書編號０２火藥，經以燃燒試驗法、呈色試驗法、氣相層析
質譜分析法、紅外線光譜分析法、掃描式電子顯微鏡／Ｘ─射線
能譜分析法鑑驗結果，認火藥淨重九二．七九公克，取其中０．
八九公克供鑑定，檢出鋁粉、碳粉、鎂粉、硫磺、過氯酸鉀、硝
酸鋇、硝酸鉀等成分等旨）、同局九十四年十二月二十九日刑鑑
字第０九四０一五０三六０號鑑定書及同局九十五年一月二十六
日刑偵五字第０九五０一四七七五號鑑驗通知書（記載：「一遙
控炸彈一組，係由三枚爆裂物組合，分別編號1至3，鑑驗如下：
(一)編號１爆裂物，經檢視，高十六公分、直徑三．七公分、重一
四二．五公克，以圓柱體紙管為容器，拆解後，內含煙火類火藥
五三．五公克《經取樣鑑驗含鋁粉、碳粉、硫粉、鎂粉、硝酸鉀
、過氯酸鉀等成分，認係煙火類火藥》，兩端以紙張填塞，一端
露有爆引，另一端以電線連接一燈泡鎢絲並嵌入其內後以熔膠封
口。(二)編號２爆裂物，經檢視，高十六．五公分、直徑三．七公
分、重一六八公克，以圓柱體紙管為容器，拆解後內含煙火類火
藥四一．八公克《經取樣送請該局鑑識科鑑驗，含係煙火類火藥
》，另檢出Methenamine《Hexamethy lene tetramine ，高爆炸
性炸藥的組成分》，兩端以紙張填塞，一端露有爆引，一端以紙
團填塞。(三)編號３爆裂物，經檢視，高十五．二公分、直徑三．
七公分、重一一四公克，以圓柱體紙管為容器，拆解後，內含煙
火類火藥四十五公克《經取樣科鑑驗，含鋁粉、碳粉、硫粉、鎂
粉、硝酸鉀、過氯酸鉀等成分，認係含有煙火類火藥》，另檢出
Methen amine《Hexamethy lene tetramine，高爆炸性炸藥的組
成分》，兩端以紙張填塞，一端露有爆引，一端以紙團填塞。二
三枚爆裂物之爆引相互纏繞並連接燈泡鎢絲一顆，並以行動電話
裝置為開關，而有一含十二Ｖ電池、電晶體、二極體、繼電器、
電器阻之電路板一組及獨立電池組二個《3V×2 》，再以電線連
接行動電話、電路板及電池組連接成電路迴路。三該遙控炸彈一
組，具有電源、開關、發火物、主裝藥等主要組成零件，其結構
完整，認係以手機遙控引爆之具殺傷力之爆裂物。」等旨）、同
局九十七年十二月十日刑偵五字第０九七０一八六二八０號函（
記載：有關本案鑑定書編號０１、０２之火藥所組成之爆裂物是
否具殺傷力部分：本案送驗證物之火藥係煙火類火藥，爆速約為
三００－七００公尺／每秒，若以此為爆裂物之填充火藥，且藥
量充足《本案爆裂物內含煙火類火藥約九二．七九公克》，故研
判該送驗爆裂物具爆發《裂》性，具有殺傷力等旨）；（二）甲
○○轉讓海洛因罪（即原判決事實一之(三)部分）。係依憑證人乙
○○於警詢、偵、審中證以：伊施打之海洛因均由甲○○免費提
供等語等情不諱；（三）甲○○販賣第二級毒品安非他命（下稱
安非他命）（即原判決事實一之(四)）部分。係依憑證人陳進益於
警詢及偵查中證述：伊用八公斤黑色火藥與甲○○換取一小包安
非他命，約二千元份量云云等證據資料，而為論斷，已分別敘述
其所憑之證據及認定之理由。而以甲○○否認該部分犯行，並辯
稱：伊並未轉讓毒品予乙○○，僅係提供資金給乙○○，由其自
行購買毒品；另亦未販賣安非他命予陳進益云云，係飾卸之詞，
無足採取；在理由內依憑調查所得證據，詳加指駁。並說明：陳
進益於第一審審理中固改稱：伊未交付火藥給甲○○，甲○○亦
未拿毒品給伊，彼等互不認識，伊之黑色火藥是給朋友「阿俊」
，警詢中因正在「退藥」，不悉自己在說什麼，是警方說甲○○
舉發伊，要伊也對甲○○舉發，偵查中是亂說的云云。然陳進益
在詢問的過程中，精神狀況並無異樣，亦無打瞌睡或流鼻涕等退
藥的狀況，且無人告知陳進益應反咬甲○○等情，業據證人即員
警林二煌、吳聲榮證述明確，陳進益此部分所述，為袒護之詞，
不足採信之理由。從形式上觀察，原判決關於上開部分並無違背
法令之情形存在。甲○○此部分上訴意旨略稱：（一）刑事警察
局就本件爆裂物須具多少焦耳，才有殺傷力，並未敘明，且本件
爆裂物乃煙火類火藥，非屬槍砲彈藥刀械管制條例所稱之彈藥，
並無殺傷力，原判決非惟適用法則顯有違誤，且未調查本件爆裂
物有無造成傷亡，亦屬證據調查未盡。（二）陳進益既供述其火
藥乃經由「阿俊」交付上訴人，原審自應依上訴人之聲請傳訊「
阿俊」即吳衛俊，原審未予傳訊，亦未駁回上訴人之聲請，均有
違誤，且陳進益於警詢及偵查中因退藥，又經警方慫恿，才為不
利上訴人之證述，而警員為免違法取證責任，自難期待其據實以
述。（三）上訴人並未提供海洛因予乙○○，乙○○或自己購買
或偷取上訴人之毒品施用，彼等間並無感情可言，原判決以共同
正犯之供述，為不利上訴人之唯一證據，亦有不適用法則之違誤
等語。惟查：（一）證據之取捨，為事實審法院之職權，倘其採
證認事並不違背證據法則，即不得任意指為違法。又證人之陳述
部分前後不符，或相互間有所歧異時，究竟何者為可採，法院仍
得本其自由心證予以斟酌，非謂一有不符或矛盾，即應認其全部
均為不可採信。本件陳進益所為先後證述之細節部分，雖有不一
，仍不影響其就主要事實之證述所具憑信性，原判決已就相關事
證詳加調查論列，復綜合甲○○之供述，參互斟酌判斷，資為甲
○○有罪之認定，併已說明其取捨判斷所得心證，及陳進益有利
甲○○部分之證述，乃迴護之詞，不足為甲○○有利認定之理由
。上訴意旨無非就原審採證認事之職權行使，專憑己見，泛言指
摘，再為事實上之爭執，並非依據卷內訴訟資料而為之具體指摘
，自非適法之第三審上訴理由。（二）原判決既認依憑上開證據
，甲○○應負之罪責，已臻明確，且甲○○已自白其有取得陳進
益之火藥之情事，自係認陳進益有無託請吳衛俊轉交火藥予甲○
○，並無再為無益調查之必要，其雖未載明無須傳訊吳衛俊之理
由，僅係理由之敘述較為簡略，仍與判決之本旨不生影響，按之
刑事訴訟法第三百八十條之規定，尚難執以指摘，資為第三審上
訴之合法理由。（三）其餘上訴意旨，則置原判決之明白論斷於
不顧，或仍持原判決已說明理由而捨棄不採之陳詞辯解，再為事
實上之爭執，或就屬於事實審法院採證認事職權之行使，或就不
影響於判決本旨之枝節事項，全憑己見，任意指摘，難謂已符合
首揭法定上訴第三審之要件。其此部分之上訴均違背法律上之程
式，應予駁回。又甲○○所犯刑法第三百四十六條第三項、第一
項之恐嚇取財未遂罪部分，依刑事訴訟法第三百七十六條第六款
之規定，屬不得上訴於第三審之案件，雖本件其牽連之槍砲彈藥
刀械管制條例第七條第三項、第一項之意圖供自己犯罪之用，未
經許可，製造爆裂物罪，得提起第三審上訴，恐嚇取財未遂罪之
輕罪部分依法得併予提起上訴，但以該意圖供自己犯罪之用，未
經許可，製造爆裂物罪部分之上訴合法為前提，茲該重罪部分之
上訴既不合法，應從程序上予以駁回，有如前述，關於該輕罪之
恐嚇取財未遂罪部分自無從依審判不可分之原則為實體上之審判
，其上訴亦為法所不許，應併予駁回。
據上論結，應依刑事訴訟法第三百九十七條、第四百零一條、第
三百九十五條前段，判決如主文。
中    華    民    國  九十八  年    十    月   三十   日
                      最高法院刑事第三庭
                          審判長法官  林  增  福
                                法官  張  清  埤
                                法官  陳  世  雄
                                法官  何  菁  莪
                                法官  段  景  榕
      本件正本證明與原本無異
                                      書  記  官
中    華    民    國  九十八  年   十一   月    四    日
                                                      K


司法院資訊處製作；財團法人民間司法改革基金會備份。
